最高法院刑事判決　　　　　　　　　　　　　　　八十六年度台上字第四九七二號
　　上訴人　甲○○
　　　　　　乙○○
　　　　　　丙○○
右上訴人等因違反懲治走私條例案件，不服台灣高等法院高雄分院中華民國八十五年
十月二十九日第二審判決（八十五年度上訴字第一五六二號，起訴案號：台灣高雄地
方法院檢察署八十五年度偵字第一二五六八號），提起上訴，本院判決如左：
    主  文
原判決撤銷，發回台灣高等法院高雄分院。
    理  由
本件原判決維持第一審論處上訴人甲○○、乙○○、丙○○共同運送私運管制物品進
口逾公告數額罪刑（乙○○累犯）之判決，駁回其等在第二審之上訴，固非無見。
惟查：(一)科刑之判決書其宣示之主文，與所載之事實及理由必須互相適合，否則即屬
理由矛盾，其判決當然違背法令。本件原判決於事實欄內認定上訴人等基於共同之犯
意，以高雄籍漁船「富祥十二號」之柴油代價，向一艘不詳名稱之大陸漁船購入走私
進口未貼專賣憑證，完稅價格新台幣（下同）五十萬四千五百十九元，已逾十萬元管
制物品進口公告數額之七星牌等洋菸，運回台灣擬販售圖利等情，於判決理由內亦
明係依牽連犯之例，從較重之違反懲治走私條例第三條第一項之運送走私物品罪名處
斷。然查第一審所宣告之主文漏未論述列載「之走私物品」之字句，而僅記載上訴人
等共同運送私運管制物品進口逾公告數額，核與其所載之事實及理由顯不相一致。原
審對此未見糾正，竟仍予以維持，已難謂無判決理由矛盾之違誤。(二)又審理事實之法
院，對於案內一切證據，除認為不必要者外，均應詳為調查，期能發現真實，苟與待
證事實有重要關係，在客觀上認為應行調查之證據，而未依法加以調查，即與證據未
經調查無異，仍難遽為被告有利或不利之認定。本件原判決認定記載上訴人等駕駛上
開漁船，在北緯二十三度四十分，東經一百十九度三十分（檢察官誤載為東經十九度
三十分）之我國領海內購入運送扣案未貼專賣憑證洋菸，既未有出入國境之行為，自
無構成懲治走私條例第二條第一項罪嫌之可能，因認公訴人以上訴人等係犯懲治走私
條例第二條第一項之罪嫌提起公訴，容有誤會，起訴法條應予變更。無非係以上訴人
等購入上開未貼專賣憑證洋菸之地點即北緯二十三度四十分、東經一百十九度三十分
，係屬我領海海域，業經第一審法院向財政部高雄關稅局查詢屬實，有該局八十五年
四月十七日八五關緝字第○五三一號函附卷可憑（見一審卷第五○頁）為據。但查依
卷內相關筆錄資料之載示，上訴人等購入上開未貼專賣憑證洋菸之地點，上訴人甲○
○於海岸巡防司令部第五指揮部訊問時，係稱：伊以油交換未稅洋菸七十七箱地點為
「北緯二十三度四十分，東經十九度三十分」（見偵卷第四頁反面），於檢察官偵查
中答稱：「在澎湖西北海域」（見同上偵卷第二十頁反面），於一審亦供稱：「是在
澎湖西北方，幾海浬忘記了，只知馬公出港，航行約二個多小時，時速每小時十一節
速度行駛，應在公海上。」（見一審卷第三十九頁反面）。上訴人乙○○於偵查中亦
稱：「（此批未稅洋煙何來）是大陸漁船沒有油，拿菸來換油，在澎湖海域上」（見
偵卷第五十頁），另上訴人丙○○於偵審中亦稱在澎湖海域（見偵卷第六頁），或稱
：「（位置約在澎湖西北方多遠﹖）約二十四、五海浬處」，究竟是否在公海上或於
我國領海內交易，顯然彼等之供述並不相互一致，真相若何﹖已非無疑義。尤以卷附
上開財政部高雄關稅局關緝字第○五三一號之函載內容僅就一審之函詢事項說明北
緯二十三度四十分，東經一一九度三十分屬我國領海，另澎湖目斗嶼西北方二十五海
浬處，非我緝私海域，並未直接言明上訴人等購入上開未貼專賣憑證洋菸之地點即為
屬我國領海之海域。實情究竟如何﹖迄屬未明，致本院無從為法律上之判斷，仍有待
再深入查證審究明白。原審未就此攸關法則適用之待證事項詳查剖析釐清，即率行判
決，殊嫌速斷，並不足以昭折服，且亦難謂無採證有違論理法則及證據調查未盡之違
法。上訴意旨執以指摘原判決不當，非無理由，應認有撤銷發回更審之原因。
據上論結，應依刑事訴訟法第三百九十七條、第四百零一條，判決如主文。
中      華      民      國    八十六    年      八      月    二十一    日
                              最高法院刑事第九庭
                                  審判長法官  謝  家  鶴
                                        法官  羅  一  宇
                                        法官  吳  昭  瑩
                                        法官  花  滿  堂
                                        法官  陳  世  淙
      右正本證明與原本無異
                                              書  記  官
中      華      民      國    八十六    年      八      月    二十八    日
